臺灣新竹地方法院民事判決　九十二年度訴字第六七四號
　　原　　　告　久能企業有限公司
　　法定代理人　乙○○○
　　訴訟代理人　邱基祥律師
　　被　　　告　中國石油股份有限公司
　　法定代理人　丙○○
　　訴訟代理人　甲○○
右當事人間給付貨款等事件，本院於民國九十三年五月二十七日辯論終結，判決如左
：
    主      文
原告之訴及假執行之聲請均駁回。
訴訟費用由原告負擔。
    事      實
一、原告部分：
（一）聲明：
    １被告應給付原告新臺幣（下同）六十三萬七千九百九十九元，並自起訴狀繕本
      送達翌日起，依年利率百分之五計算之利息。
    ２訴訟費用由被告負擔。
    ３第一項請求，原告願供擔保，請准宣告假執行。
（二）陳述：
    １原告前於民國九十一年七月四日，標得被告所招標之桃竹苗營業處員工冬季制
      服乙批（案號９１Ｂ０４８），嗣於九十一年七月十九日簽訂採購合約，合約
      內載明總套數為一一三五套（含長袖上衣及長褲），單價四百八十五元，總價
      合計五十五萬零四百七十五元（含稅為五十七萬七千九百九十九元），交貨方
      式約定為整批運送至被告位於桃園、新竹、苗栗之零售及供油中心、加盟中心
      ，並約定由其中抽出一套送檢驗，俟檢驗合格後，再由原告送交各加油站及其
      他單位，貨款則以驗收合格後一次付清方式為之，另原告得標後須先支付百分
      之十履約保證金，並於驗收合格且無待解決事項後三十日內無息發還。
    ２原告於標得該案後，即交付履約保證金六萬元，並依招標單於九十一年七月十
      七日，送交全幅寬一碼長之布料，至被告油品行銷事業部桃竹苗營業處檢驗（
      以下簡稱桃竹苗營業處），經該處依布料規範檢驗合格後，原告即開始生產製
      作，然於原告依制作規範製作完成，並將制服悉數交與被告桃園、新竹、苗栗
      零售及供油中心、加盟中心，並各抽出一套送檢驗後，被告卻於九十二年十一
      月二十六日以行政字第０九一０００二五九五號函通知原告，以制服上衣有二
      種不同顏色，且與原告於九十一年七月十七日，提供與被告之檢驗樣品顏色不
      符，而不予驗收，並認原告有政府採購法第一百零一條第一項第八款之情形，
      欲依該法第一百零二條第三項刊登政府採購公報，經原告一方面書面聲明異議
      ，另一方面向行政院公共工程委員會申請調處，惟被告於九十二年一月十日以
      行政字第０九二００００一八四號函，通知原告異議不受理。
    ３被告對原告所交之長褲並無爭議，然就上衣顏色部分，因本件合約僅就訂有布
      料規範及製作規範，並未就布料顏色色值加以約定，因此，原告雖曾依合約送
      交樣本布料至被告桃竹苗營業處，然該樣本係依招標單第十三條規定送驗，依
      常理，原告本即不可能於平日即備有上開布料，且亦無於短短數天內即將全部
      布料準備完成之可能。所以，原告於送驗後所加工準備裁製之布料既合於布料
      規範，所製作者亦合於製作規範，則基於染色本即會發生之色差，兩批上衣只
      要不悖離原檢驗布料色系，即無違反契約可言。又委員會調解時，諮詢委員曾
      提出本件原告本不可能事先即整批備貨，且廠商送布料樣品以供檢驗，其重點
      在於是否可以符合布料規範要求，而本件布料規範中對顏色深淺並未規定，是
      以若顏色深淺有些許差別，並非不能驗收，原告當時為求展現誠意，表示願意
      重新交貨，調解委員與諮詢委員乃作成調解建議，事後被告於九十二年四月一
      日回覆不同意上開調解建議，致未能成立調解，是被告即不應過度要求。
    ４原告早已將合約貨品依合約規定整批送桃園、新竹、苗栗零售及供油中心、加
      盟中心，並由上述單位抽出一套送檢，被告雖對色澤部分有所爭議，認為有深
      淺不同而表示驗收不合格，然被告既不能舉出，原告所交貨品不符布料規範、
      製作規範之處，即應收受貨物並為付款、交還履約保證金，被告逕為主張悉數
      退貨，並沒收保證金，對原告實有欠公平。爰依招標契約提起本件訴訟，請求
      判決如訴之聲明所示。
（三）對被告抗辯之陳述：
    １被告以原告未為成套交貨，且送貨有所錯誤置辯，原告否認之。訴訟初期，被
      告從未以原告未成套交貨而為抗辯，僅一再主張顏色不符，可知未成套交付僅
      為被告臨訟脫免責任之藉口，且依被告所提出之九十一年員工冬季制服清理統
      計表並非就原告全部交貨而為統計，此由備註欄載明兩中心未清點即明，該表
      自不足作為原告尚欠貨品之證明。
    ２被告另以原告未完成制服上衣部分之姓名刺繡，然依合約規定，女性員工制服
      上衣部分本即不必繡姓名，而加盟之民營加油站無須繡上姓名，亦為前此一貫
      之作法，倘被告主張此部分之瑕疵，可於驗收後，原告分送至各單位時再予以
      補繡。
    ３被告認為原告所給付之制服上衣顏色深淺不一，驗收不合規範，然原告主張制
      服顏色縱有深淺不符，亦不足構成招標法第十七條規定，「驗收不合規範，整
      批退貨」，以及採購合約第三條第五項：「驗收不符合規範整批退貨」之情形
      。畢竟本件採購僅為一套制服，而被告每一年度均有制服採購，則不同年度之
      制服顏色，本即無法完全一致，更何況本件原告所交付之上衣確均為藍色色系
      ，色等亦相差甚微，又本件之驗收程序，依合約書內所附之被告桃竹苗營業處
      採購合約條款第十一條第五項，合約材料規格如訂明須抽樣送驗者，必要時，
      售方與驗收人員當場會同抽樣加封後送驗，然貨品交貨已久，被告卻未經此程
      序送驗，且更任意自行判定衣服顏色深淺不一而未送驗，被告顯有未盡驗收之
      責，自應給付貨款。
（四）證據：提出被告桃竹苗營業處採購合約、行政字第０九一０００二五九五號、
      第０九二００００一八四號、第０九二０００一三三七號函、原告向行政院公
      共工程委員會申請調解書、行政院公共工程委員會九十二年三月十七日調解建
      議、公司變更登記卡各一份、履約保證金收據二紙為證。
二、被告部分：
（一）聲明：
    １原告之訴駁回。
    ２訴訟費用由原告負擔。
    ３如受不利益判決，願供擔保請准免為宣告假執行。
（二）陳述：
    １本案之採購標的為被告公司之員工制服，講究整齊劃一，不容同一部門，出現
      兩種以上不同的顏色。原告之給付，除上衣顏色與契約約定不符外，尚有下列
      違約之行為：
      (1)本案採購合約明白約定，原告必須於九十一年九月七日以前，將合格的制服
        全部給付被告，且被告在招標單第十七條特別以星號特別註明：「驗收不符
        合規範整批退貨，本處（即被告公司之桃竹苗營業處）不減價驗收，並以違
        約論，及沒收押標金，廠商不得異議。」另，被告於本案採購契約第三條第
        五款中亦重申此旨，原告不得諉為不知，自應依約辦理。本案被告係採購員
        工九十一年度冬季制服，原告未依契約約定於九十一年九月七日全部交貨，
        而遲至九十一年十一月十五日始給付部分不合格品至被告各單位，對被告而
        言已無實益。
      (2)原告共給付制服一千四百四十三件，其中未繡被告員工姓名者共一千零二件
        （177＋825＝1002件），扣除十件依約不必繡姓名之女性員工制服，原告就
        九百九十二件被告員工制服，違約未繡上員工姓名。
      (3)迄九十二年十月二十三日本案第一次開庭時止，原告僅交付制服七百四十二
        件，俟九十二年十月二十九日，原告復將超出合約數量的制服，丟置在被告
        桃竹苗營業處各服務中心，並未經雙方點交程序，乃屬未依債務本旨所為之
        給付，應不生提出之效力。
    ２制服驗收之先決條件必須原告所給付的制服，外觀上符合契約的約定，如今原
      告所「給付」的制服，從肉眼上觀察，即有上述種種不符契約約定之處，例如
      顏色深淺不一及未繡員工姓名等等，本質上已不合格，倘若再將此等不合格的
      制服抽樣送檢驗單位檢驗，非徒無益，反而浪費時間及金錢。何況本案契約內
      業已明確註明「以樣品為準」，並非未有顏色規範，而樣品只有一種，且此制
      服顏色規範，上衣及褲子均各僅有一種顏色，原告「給付」數種深淺不一顏色
      的上衣制服，除了與樣品顏色明顯不符之外，亦與制服所要求的「單一性」、
      「齊一性」顏色有所不合。
    ３原告於契約約定期限後，兩次交貨時間相差近一年之久（第一次交貨時間為九
      十一年十一月十五日，而第二次交貨時間為九十二年十月二十九日），甚至原
      告本身亦因遺忘前曾給付之數量，而竟出現兩次交貨總數超出契約約定數量三
      百零八件之錯誤。原告交貨不合格的情況極為嚴重，單獨引用政府採購法第一
      百零一條第一項第八款，「查驗或驗收不合格，情節重大者」，即足以使原告
      受到停權的處分，毋庸再援引同條項第十款的事由，然並不因未引用第十款事
      由，即可論斷原告並無逾期交貨的事實。
    ４由於原告具有重大違約行為，是以被告依政府採購法第一百零一條第一項第八
      款規定之情形，並依同法第一百零二條第三項函請行政院公共工程委員會刊登
      政府採購公報，足證行政院公共工程委員會亦採信被告的主張，確信原告有重
      大違約情事，而予以停權一年之處分。雖然在此期間，原告曾就被告對其所提
      出之異議所為處理結果，向行政院公共工程委員會申訴，惟該會於九十一年四
      月二日的申訴審議判斷書亦以其程序不合，不受理其申訴。又依照政府採購法
      第八十五條之三第二項規定：「（行政院公共工程委員會）調解過程中，調解
      委員得依職權以採購申訴審議委員會名義提出書面調解建議；機關不同意該建
      議者，應先報請上級機關核定，並以書面向採購申訴審議委員會及廠商說明理
      由。」被告的上級機關經濟部認為原告違約情況嚴重，無法補救，且行政院公
      共工程委員會後來亦同意被告不接受該會的調解建議，而於九十二年七月三十
      日作出調解不成立證明書。
    ５原告所給付之上衣，除具顏色不一、逾期交貨及違約短交等違約的事實之外，
      尚有許多重大違約情事，準此，被告主張悉數退貨，並沒收保證金，乃是依法
      及依約的合法行為。另被告先前雖曾以口頭及函件二紙向原告表明解除系爭契
      約的意旨，為鄭重起見，再以九十三年二月二十六日當庭提出，由被告訴訟代
      理人收受之書狀為解除契約之意思表示，並依解約之法律規範雙方之關係。
（三）證據：提出被告桃竹苗營業處採購合約、行政字第０九二００００一八四號、
      第０九二０００一五二六號、第０九二０００二七七一號、第０九二０００三
      六三六號函、政府採購公報、行政院公共工程委員會調解不成立證明書、被告
      九十一年員工冬季制服清理統計表、中國紡織工業研究中心試驗報告、製作規
      範各一份、原告致被告函件三紙、照片七紙為證。
    理      由
一、程序部分：
（一）按當事人得以合意定第一審管轄法院。但以關於由一定法律關係而生之訴訟為
      限。前項合意，應以文書證之；訴訟之全部或一部，法院認為無管轄權者，依
      原告聲請或依職權以裁定移送於其管轄法院，民事訴訟法第二十四條、第二十
      八條第一項分別定有明文。依據原告提出之中國石油股份有限公司油品行銷事
      業部桃竹苗營業處採購合約條款第四十條、採購合約第一條所載，兩造合意以
      買方（即被告）所在地之管轄法院為第一審法院，查被告營業處所設於新竹市
      ○○路二號，是本院對於本件訴訟自有管轄權。
（二）次按法定代理人其代理權消滅者，訴訟程序在有法定代理人承受其訴訟以前當
      然停止；第第一百七十條所定之承受訴訟人，於得為承受時，應即為承受之聲
      明，民事訴訟法第一百七十條、第一百七十五條第一項分別定有明文。本件原
      告起訴時之法定代理人係為公司負責人周學庠，惟於九十二年十一月十日公司
      負責人變更為乙○○○，是乙○○○依法具狀聲明承受訴訟，核無不合，合先
      敘明。
二、實體部分：
（一）雙方不爭執事項：
    １原告於九十一年七月四日，標得被告所招標之桃竹苗營業處員工冬季制服乙批
      （案號９１Ｂ０４８），並於九十一年七月十九日簽訂採購合約。
    ２原告於標得該案後，即交付履約保證金六萬元，並依招標單於九十一年七月十
      七日，送交全幅寬一碼長之布料與被告桃竹苗營業處檢驗，並經該處依布料規
      範檢驗合格。
    ３原告所交付之制服長褲部分，符合招標要求，而上衣部分，其顏色深淺不一，
      且部分男性員工上衣未依約繡上被告員工姓名。
（二）本件爭點：原告是否已依採購合約約定給付系爭制服上衣？
（三）原告主張兩造合約僅訂有布料規範及製作規範，並未就布料顏色色值加以約定
      ，原告依合約送交被告桃竹苗營業處之樣本布料，乃係為布料品質之檢驗，並
      非顏色之依據，且染色本即會發生之色差，只要不悖離原檢驗布料色系，即無
      違反驗收標準，又原告所交付之男性員工上衣，雖部分未繡上姓名，然被告並
      未先行請求原告補繡，原告早已將貨品依合約規定，整套整批送交桃園、新竹
      、苗栗零售及供油中心、加盟中心，並未積欠貨品，而被告未依約定程序，自
      行認定制服上衣顏色不一而未送驗，有未盡驗收之責，不得整批退貨並沒收履
      約保證金，另被告並未解除契約等語云云，惟為被告所否認。經查：
    １、原告未依採購合約約定布料顏色製作制服上衣：
      (1)按解釋意思表示，應探求當事人之真意，不得拘泥於所用之辭句；當事人互
        相表示意思一致者，無論其為明示或默示，契約即為成立，民法第九十八條
        定有明文。次按解釋當事人所立書據之真意，以當時之事實及其他一切證據
        資料為其判斷之標準，不能拘泥字面或截取書據中一二語，任意推解致失真
        意，最高法院著有十九年上字第二八號判例可資參照。
      (2)兩造所簽訂之採購合約第一條約定，原告之報價文件內容、經買方（即被告
        ）接受之澄清資料、決標記錄、招標文件、報價文件所載內容均為合約內容
        ，是兩造就採購貨品之規範，應依招標單，以廠商報價單中所載附件為準（
        見臺灣臺北地方法院九十二年度訴字第四０八０號卷，以下簡稱臺北地院卷
        ，第七頁、第八頁、第十二頁）。雙方採購合約所附之工作服規範，其中布
        料規範雖未明定布料顏色，惟製作規範中既已約定「以樣品為準」（見臺北
        地院卷第十頁），原告又依招標單第十三條約定，將樣品布料送交被告檢驗
        ，且雙方並未就布料顏色另為約定，復據被告負責本件採購業務員工即證人
        張琳德於本院審理時陳稱：「原告標到後，我們有請原告先提出布料樣品，
        但原告後來送來的與樣品不符」（見本院卷第五十四頁），揆諸上開說明，
        應認雙方就布料之顏色，係以原告送交布料檢驗之樣品，亦即兩造所不爭執
        之中國紡織工業研究中心試驗報告所附布料樣品為準（見本院卷第三十三頁
        ），原告主張雙方並未約定布料顏色，布料樣品僅為檢驗品質之用，尚與事
        實不合，並不可採。
      (3)原告所標得者乃被告員工之制服，而制服所強調者乃係服裝款式、顏色之單
        一與齊一，雙方就制服布料顏色約定以樣品為準，已如前述，是原告自應依
        據布料樣品之顏色，統一製作被告員工所有制服，不得在款式、顏色上有所
        歧異，否則即與被告採購之目的不相符合。又布料染整雖容或存有色差，然
        此乃原告承作制服所須自行克服之問題，尚難以染整技術不足所造成之色差
        ，免除其依據契約約定，以同一顏色布料製作制服之履行責任。而原告所交
        付之制服上衣，顏色深淺不一，有其交付之上衣六件可參（本院卷第三十四
        頁），復為原告所自認，則其已違反被告採購制服之契約目的，原告主張自
        無可採。
    ２、原告所給付之貨品，經被告驗收不合格：
      兩造採購合約約定原告交貨時，應抽出一套送驗，其目的乃在於確認給付是否
      存有瑕疵，而原告所給付之制服上衣，未依約定布料顏色製作，有顏色深淺不
      一之情形，經被告所屬之行政組、會計組、新竹零售服中心派員驗收不合而通
      知原告退貨等情，已據証人張琳德到院証述明確（本院卷第五十三頁），是原
      告之給付，明顯違反契約約定，其瑕疵重大，目視即可辨別，自無送請檢驗之
      必要，從而，被告經肉眼觀察，認定原告給付不符契約約定，與契約約定內容
      並無違背，原告主張被告未送請檢驗，有怠於驗收之責，並不足採。
    ３、原告未於約定期限交付所有貨品：
      原告未於採購合約第三條第二項約定之九十一年九月七日前交貨，有九十一年
      員工冬季制服清理統計表、原告所不爭執之函件在卷可按（見本院卷第四十五
      頁、第八十五頁），並據證人張琳德於本院審理時證稱：「原告交貨時，現場
      單位都不知道，有的部分簽收，部分沒有簽收，原告一直到開庭前才匆匆的把
      貨交到現場單位去。」「庭上要我們點收數量，及哪些不符時，我們有行文原
      告一同點，原告才在前一天偷偷的把貨送到各單位。」（見本院卷第五十五頁
      ），原告雖主張已依合約規定，整套整批送交被告桃園、新竹、苗栗零售及供
      油中心、加盟中心，惟並未提出任何證據，以供本院審酌，是其主張並無可採
      。
    ４、原告未在部分制服上衣繡員工姓名尚不得視為瑕疵：
      至被告雖辯稱原告所交付之被告男性員工制服上衣，部分未繡上姓名之部分，
      按物之出賣人對於買受人，應擔保其物依第三百七十三條之規定危險移轉於買
      受人時無滅失或減少其價值之瑕疵，亦無滅失或減少其通常效用或契約預定效
      用之瑕疵。但減少之程度，無關重要者，不得視為瑕疵，民法第三百五十四條
      第一項定有明文。被告採購制服之目的乃在於制服之使用、穿著，在每件制服
      繡上員工姓名，固為契約內容之一部，然就此部分之欠缺，尚不足以影響制服
      基本之穿著功能，且與制服一致性之影響尚屬輕微，是原告就此部分之瑕疵，
      雖減損契約原來預定之效用，但尚屬無關重要，揆諸前開說明，應不得視為瑕
      疵。５、被告就採購合約已於九十二年一月十日解除契約：
      原告所給付之貨品經被告驗收不合格，已如前述，被告於九十二年一月十日通
      知原告，依採購合約內招標單第十七條約定，驗收不符合規範整批退貨，不予
      減價驗收，而以原告違約論，並沒收履約保證金，有行政字第０九二００００
      一八四號函在卷可參（見本院卷第八十八頁），是足認被告已於九十二年一月
      十日為採購合約之解除，並沒收保証金，原告所辯自無可採。
（三）綜上所述，原告未依債之本旨，給付同一顏色之制服上衣且遲延給付，經被告
      解除契約，並沒收保証金，原告仍依採購合約主張給付貨款，並返還履約保證
      金，為無理由，應予駁回。原告之訴既經駁回，其假執行之聲請已無所附麗，
      應併予駁回。
三、本件判決之基礎已臻明確，兩造其餘之攻擊、防禦方法與舉証，經審酌後，核與
    判決結果無影響，爰不一一論列，併此敘明。
四、訴訟費用負擔之依據：民事訴訟法第七十八條。
中　　　華　　　民　　　國　　九十三　　年　　　六　　　月　　　十　　　日
                                  臺灣新竹地方法院民事第二庭
~B法　　　官　吳上晃
右為正本係照原本作成。
如對本判決上訴，須於判決送達後廿日內向本院提出上訴狀（須按他造當事人之人數
附繕本）。
~B法院書記官　邱明智
中　　　華　　　民　　　國　　九十三　　年　　　六　　　月　　　十　　　日
